【裁判字號】    97,交易,147
【裁判日期】    971223
【裁判案由】    過失傷害
【裁判全文】
臺灣彰化地方法院刑事判決             97年度交易字第147號
公  訴  人  臺灣彰化地方法院檢察署檢察官
被      告  甲○○
上列被告因過失傷害案件，經檢察官聲請簡易判決處刑（97年度
調偵字第140 號），本院彰化簡易庭認為不宜逕以簡易判決處刑
，移往本院刑事庭改依通常程序審理判決如下：
    主  文
甲○○無罪。
    理  由
一、公訴意旨略以：甲○○於民國（下同）96年9月7日中午12時
    30分許，駕駛車牌號碼6L—8471號自用小貨車，沿彰化縣彰
    化市○○○路，由北往南方向行駛，途經福田一路與彰南路
    5段之交岔路口，欲左轉彰南路5段往東方向行駛，本應注意
    車前狀況，隨時採取必要之安全措施，並讓直行車先行，且
    當時天候晴，日間自然光線，路面無缺陷、無障礙物，視距
    良好，並無不能注意之情事，竟疏未注意停讓對向直行來車
    即貿然左轉，致與由乙○○所騎乘、沿彰南路5段，由東往
    西方向直行之車牌號碼G2K—958號重型機車發生碰撞，乙○
    ○因而倒地受有右側內踝骨骨折、右側大腿撕裂傷、右顴骨
    及上顎骨骨折、牙齒挫傷之傷害。因認被告甲○○涉犯刑法
    第284條第1項之過失傷害罪嫌。
二、按犯罪事實應依證據認定之，無證據不得認定其犯罪事實，
    又不能證明被告犯罪者，應諭知無罪判決，刑事訴訟法第15
    4條第2項、第301條第1項分別定有明文。而按刑事訴訟上證
    明之資料，無論為直接證據或間接證據，均須達於通常一般
    之人均不致有所懷疑，而得確信其真實之程度，始得據為有
    罪之認定，若其關於被告是否犯罪之證明未能達此程度，而
    有合理之懷疑存在，致使無從形成有罪之確信，根據「罪證
    有疑，利於被告」之證據法則，即不得據為不利被告之認定
    ，且按檢察官就被告犯罪事實，應負舉證責任，並指出證明
    之方法。因此，檢察官對於起訴之犯罪事實，應負提出證據
    及說服之實質舉證責任。倘其所提出之證據，不足為被告有
    罪之積極證明，或其指出證明之方法，無從說服法院以形成
    被告有罪之心證，基於無罪推定之原則，自應為被告無罪判
    決之諭知。最高法院76年臺上字第4986號、92年台上第128
    號分別著有判例。
三、公訴人認定被告甲○○涉犯上開罪嫌，無非係以證人乙○○
    於警詢、偵訊中之證述為據，並以道路交通事故調查報告表
    1 份（含道路交通事故現場圖）、財團法人彰化基督教醫院
    出具之診斷證明書1 紙及事故現場照片9張等件為佐證。
四、訊據被告甲○○固自承有於上開時、地駕駛自用小貨車，與
    被害人乙○○所騎乘之機車發生碰撞，且被害人乙○○並因
    此受到傷害，惟堅詞否認有何過失傷害之犯行，其稱：伊係
    綠燈起步行經上開交叉路口，且車速很慢，是被害人乙○○
    闖越紅燈才會導致本件車禍，伊並無過失等語。經查：
  (一)證人即被害人乙○○於警詢時證稱：「我騎乘重機車G2K —
    958號重型機車沿彰南路東向西行駛，於上述時間地點，我
    看號誌是綠燈等要通過最後肇事路口號誌變黃燈要通，福田
    一路一台自小貨車6L—8471號北向南行駛忽然駛出來，我閃
    避不及撞上，我人受傷。」、「（肇事當時行車速度多少公
    里？）約50到60公里／小時。」等語，於偵訊時復具結證稱
    ：「（車禍情形為何？）我騎到一半就黃燈，就要趕快騎過
    去，他就撞到我了，我速度約50至60公里，我不知對方速度
    為何。他撞到我的側面。」等語，而被告甲○○於警、偵訊
    及本院審理時則均供稱：伊當時是紅燈轉綠燈剛起步，車速
    約10公里等語，足見被害人乙○○於行經上開交叉路口前，
    確實已屬搶黃燈之狀態。
  (二)且依卷附之現場照片及道路交通事故現場圖所示，被告甲○
    ○所駕駛之自小貨車係以車頭碰撞被害人乙○○所騎乘之重
    型機車右側，該重型機車隨即向左倒地，並無刮地痕或任何
    滑行之痕跡，且被告自小貨車亦無任何煞車痕之情觀之，益
    見被告駕駛之自小貨車速度極慢，否則何以被告所駕駛之自
    小客車並無任何煞車痕便可隨即煞停？且何以被害人所騎乘
    之重型機車並無任何滑行之痕跡，反而係向左倒地而位於被
    告所駕駛自小貨車之保險桿下方？是被告甲○○辯稱：伊行
    經上開交叉路口係綠燈剛起步，故伊時速僅有10公里等語應
    屬可採。
  (三)衡情，一般闖越紅燈之人均會加速行駛通過該交叉路口，而
    綠燈剛起步時則會因剛加速而慢速行駛，由被害人乙○○上
    開之證述（看到燈號時已為黃燈）及其騎乘機車行經該路口
    之時速（5、60公里），相較於被告甲○○前揭供述（綠燈
    剛起步）及其駕駛自小貨車行經該路口之時速（10公里）等
    情觀之，應認係被害人乙○○闖越紅燈。況依本院向交通部
    公路總局第二區養護工程處彰化工務段函詢彰化縣彰化市○
    ○路○段及福田一路交叉路口之紅綠燈時相差之結果，亦據
    該處表示：彰南路五段上之黃燈時間為6秒，始轉為紅燈，
    而斯時福田一路上燈號則轉為綠燈之情，有該處97年11月24
    日二工彰字第0970006693號函文附於本院卷可稽，故福田一
    路上之紅綠燈號已轉為綠燈時，彰南路五段上之紅綠燈號不
    可能尚屬黃燈，故證人即被害人乙○○行經上開彰南路五段
    及福田一路之交叉路口時，該彰南路五段上之紅綠燈號已由
    黃燈轉為紅燈至明，其稱：伊僅有搶黃燈，並未闖紅燈云云
    ，尚難足採。
  (四)又汽車駕駛人對於防止危險發生之相關交通法令之規定，業
    已遵守，並盡相當之注意義務，以防止危險發生，始可信賴
    他人亦能遵守交通規則並盡同等注意義務。若因此而發生交
    通事故，方得以信賴原則為由免除過失責任（最高法院84年
    台上字第5360號判例參照）。本件被告既遵守燈號之指示行
    駛，且於紅燈轉綠燈起步時，亦遵守速限慢速行駛，並無何
    未遵守相關交通法令規定之情形，且於危險發生當時，隨即
    煞停，可認其已盡相當之注意義務以防止危險發生，則被告
    理應可信賴其他參與交通之對方亦能遵守交通規則，不致有
    違規闖越紅燈情事，而此時被害人突闖紅燈駛至其車道致撞
    擊肇事，揆諸前揭說明，被告對被害人之違規行為並無預防
    之義務，按當時情節客觀上亦非其所能注意，自無過失刑責
    可言。公訴人雖認被告甲○○因違反道路交通安全規則第94
    條第3項及第102條第1款之規定而有過失等語，惟按道路交
    通安全規則第94條第3款及第102條第1項第2款規定：「汽車
    行駛時，駕駛人應注意車前狀況及兩車併行之間隔，並隨時
    採取必要之安全措施」、「未設標誌、標線或號誌劃分幹、
    支線道者，少線道車應暫停讓多線道先行；…；同為直行車
    或轉彎車者，左方車應暫停讓右方車先行」，是道路交通安
    全規則第102條第1項第2款之規定，係在於規定未設標誌、
    標線或號誌劃分幹、支線道之情形，且兩車同為直行車或轉
    彎車之情形而言，既本件肇事路口兩方均設有紅綠燈號，且
    並非同為直行車或同為轉彎車，自無「左方車應暫停讓右方
    車先行」之適用；又本件被告於紅燈轉綠燈剛起步時，復遵
    守速限慢速行駛，處於可以隨時煞停之狀態，又於事故發生
    時隨即煞停，已如前述，自無違道路交通安全規則第94條第
    3項之規定，公訴人此部分之認定，容有誤會，附此敘明。
  (五)況經本院將本件交通事故送請臺灣省彰化縣車輛行車事故鑑
    定委員會鑑定肇事責任，經該會表示：「因本案肇事路口設
    有行車管制號誌，且雙方陳述當時行向為綠燈指示下通行，
    依卷附資料無法確認當時路口號誌狀況，致無法鑑定肇事原
    因。」，有該會97年10月9日彰鑑字第0975602188號函文1紙
    在卷可稽，亦無從證明被告就本件車禍事故有過失。
五、綜上，本件證據顯未能認被告有超速行駛，或未注意車前狀
    況之過失，又其依路權歸屬行駛，且已盡相當之注意義務，
    無法證明被告有公訴人所指之過失傷害之犯行。此外，本院
    復查無其他積極證據足以證明，揆諸上開法條及判例意旨，
    本件不能證明被告犯罪，自應為被告無罪之諭知。
據上論斷，應依刑事訴訟法第452條、第301條第1項，判決如主
文。
本案經檢察官紀雅惠到庭執行職務。
中    華    民    國    97    年    12    月    23    日
                          交通法庭    法  官  黃齡玉
以上正本證明與原本無異。
如不服本判決應於收受判決後10日內向本院提出上訴書狀，並
應敘述具體理由。其未敘述上訴理由者，應於上訴期間屆滿後
20日內向本院補提理由書(均須按他造當事人之人數附繕本)
「切勿逕送上級法院」。
告訴人或被害人對於判決如有不服具備理由請求檢察官上訴者，
其上訴期間之計算係以檢察官收受判決正本之日期為準。
中    華    民    國    97    年    12    月    23    日
                                      書記官  林嘉賢


司法院資訊處製作；財團法人民間司法改革基金會備份。
